臺灣新竹地方法院民事小額判決
111年度竹北小字第475號
原      告  旺旺友聯產物保險股份有限公司

法定代理人  劉自明  
訴訟代理人  黃永仁  
            許俞屏  
被      告  許子燊  
上列當事人間損害賠償(交通)事件，本院於民國111年11月1日辯
論終結，判決如下：
    主      文
被告應給付原告新臺幣貳萬零肆佰伍拾柒元，及自民國一一一年
九月二十四日起至清償日止，按年息百分之五計算之利息。
原告其餘之訴駁回。
訴訟費用新臺幣壹仟元，由被告負擔新臺幣參佰元，餘由原告負
擔。
本判決第一項得假執行。
    事實及理由
壹、程序方面：
    本件被告經合法通知，未於言詞辯論期日到場，核無民事訴
    訟法第386條各款所列情形，爰依原告之聲請，由其一造辯
    論而為判決。
貳、實體方面：
一、原告主張：被告於民國110年5月12日16時43分許，駕駛原告
    承保之車牌號碼000-0000號自用小客車（下稱系爭車輛）行
    經新竹市東區安和街2巷巷口時，因駕駛不慎，與訴外人曾
    立婷所騎乘之車牌號碼000-0000號機車發生碰撞，致訴外人
    曾立婷及乘客林佳靚受有體傷，經原告依強制汽車責任保險
    契約給付訴外人曾立婷新臺幣（下同）67,490元、給付訴外
    人林佳靚700元。而被告於本件事故發生當時之駕照業經註
    銷仍駕駛肇事，是原告依規定給付保險金予受害人後，得在
    給付金額範圍內，代位行使請求權人即受害人對被告之請求
    權等語。為此，爰依強制汽車責任保險法第29條第1項第5款
    之規定提起本件訴訟，並聲明：被告應給付原告68,190元，
    及自起訴狀繕本送達之翌日起至清償日止，按年利率百分之
    5計算之利息。
二、被告未於言詞辯論期日到場，亦未提出書狀作何聲明或陳述
    。
三、本院之判斷：
（一）原告主張被告於上開時間、地點，駕駛執照業經註銷仍駕
      駛系爭車輛，因駕駛不慎而撞擊訴外人曾立婷所騎乘之機
      車，致訴外人曾立婷及乘客林佳靚受有體傷，被告應對訴
      外人曾立婷及乘客林佳靚負侵權行為損害賠償責任；訴外
      人曾立婷及乘客林佳靚受有體傷已依強制汽車責任保險法
      之規定向原告請求保險理賠而獲原告給付保險金共計68,1
      90元等情，已據其提出新竹市警察局道路交通事故當事人
      登記聯單、道路交通事故現場圖、診斷證明書、看護證明
      、強制汽車責任保險理賠計算書、強制險醫療給付費用彙
      整表、賠償給付同意書等件為證（見本院卷第15-37頁）
      ，復有新竹市警察局111年8月29日竹市警交字第11100345
      28號函檢附本件事故之道路交通事故現場圖、談話紀錄表
      、初步分析研判表、道路交通事故調查報告表㈠㈡、酒精測
      定紀錄表、舉發違反道路交通管理事件通知單、影像截圖
      記錄表及照片黏貼紀錄表等資料存卷可稽（見本院卷第43
      -72頁），核與原告主張之上開事實相符。而被告經合法
      通知迄未到場爭執，亦未提出書狀作何有利於己之聲明或
      陳述，以供本院審酌，本院依調查證據之結果及斟酌全辯
      論意旨，堪認原告之主張為真實。
（二）按因故意或過失，不法侵害他人之權利者，負損害賠償責
      任；汽車、機車或其他非依軌道行駛之動力車輛，在使用
      中加損害於他人者，駕駛人應賠償因此所生之損害，民法
      第184條第1項前段、第191條之2定有明文。次按，汽車駕
      駛人，駕駛執照業經吊銷、註銷仍駕駛小型車或機車者，
      處6,000元以上12,000元以下罰鍰，並當場禁止其駕駛，
      道路交通管理處罰條例第21條第1項第4款定有明文。又按
      汽車行駛至交岔路口，其行進、轉彎，應依下列規定：二
      行至無號誌或號誌故障而無交通指揮人員指揮之交岔路口
      ，支線道車應暫停讓幹線道車先行。行車速度，依速限標
      誌或標線之規定，無速限標誌或標線者，應依下列規定：
      二、行經無號誌之交岔路口，應減速慢行，作隨時停車之
      準備；汽車行駛時，駕駛人應注意車前狀況及兩車並行之
      間隔，並隨時採取必要之安全措施，不得在道路上蛇行，
      或以其他危險方式駕車，道路交通安全規則第102條第1項
      第2款前段、第93條第1項第2款及第94條第3項分別定有明
      文。經查，本件事故發生時為天候晴、視線良好，柏油路
      面乾燥、無障礙物等情，有道路交通事故調查報告表㈠及
      現場照片在卷可稽，足見依車禍發生時現場狀況及客觀條
      件，被告並無不能注意之情事；而被告駕駛系爭車輛沿新
      竹市安和街往安富街方向行駛，行經安和街與安和街2巷
      無號誌交叉路口時，依前揭規定，應注意車前狀況並減速
      慢行，作隨時停車之準備，然其未注意車前狀況並減速慢
      行，與訴外人曾立婷所騎乘之機車發生碰撞，致訴外人曾
      立婷及乘客林佳靚受有體傷，被告自有過失，且其過失行
      為與訴外人曾立婷及乘客林佳靚受傷結果間具有相當因果
      關係，是被告就本件肇事應負過失侵權行為責任，洵堪認
      定。
（三）復按被保險人違反道路交通管理處罰條例第21條或第21條
      之1規定而駕車，致被保險汽車發生汽車交通事故者，保
      險人仍應依本法規定負保險給付之責。但得在給付金額範
      圍內，代位行使請求權人對被保險人之請求權。又本法所
      稱被保險人，指經保險人承保之要保人及經該要保人同意
      使用或管理被保險汽車之人，強制汽車責任保險法第29條
      第1項第5款、第9條第2項定有明文規定。經查，被告之駕
      駛執照業經註銷，猶仍駕車上路，違反道路交通管理處罰
      條例第21條第1項第4款之規定，又因系爭車輛為原告所承
      保，事故發生在保險期間，原告已依約給付訴外人曾立婷
      、林佳靚理賠金共計68,190元，有理賠計算書、強制醫療
      給付費用彙整表、賠償給付同意書附卷足憑（見本院卷第
      27-37頁），揆諸前揭規定與說明，原告主張其理賠訴外
      人曾立婷、林佳靚後，代位行使對被告之求償權，要屬有
      據。
（四）再按損害之發生或擴大，被害人與有過失者，法院得減輕
      賠償金額。前二項之規定，於被害人之代理人或使用人與
      有過失者，準用之，民法第217條第1項、第3項定有明文
      。駕駛機車有過失致坐於後座之人被他人駕駛之車撞傷者
      ，後座之人係因藉駕駛人載送而擴大其活動範圍，駕駛人
      為之駕駛機車，應認係後座之人之使用人，於被害人之使
      用人與有過失之情形，應依民法第217條第3項規定準用第
      1、2項過失相抵之法則，減輕該他人之賠償金額或免除之
      （最高法院74台上字地1170號判例、98年度台上字第811
      號判決參照）。此項規定之目的在謀求加害人與被害人間
      之公平，倘受害人於事故之發生亦有過失時，由加害人負
      全部賠償責任，未免失諸過酷，是以賦與法院得不待當事
      人之主張，減輕其賠償金額或免除之職權。換言之，基於
      過失相抵之責任減輕或免除，非僅為抗辯之一種，亦可使
      請求權全部或一部為之消滅，故裁判上得以職權斟酌之（
      最高法院85年度台上字第1756號判決同此見解）。查訴外
      人曾立婷騎乘機車沿安和街2巷往安和街4巷方向行駛，依
      前揭規定，應暫停於巷口前讓行駛於幹線道之系爭車輛優
      先通行，惟訴外人曾立婷疏未注意至此，未讓系爭車輛先
      行即貿然直行，堪認訴外人曾立婷就本件事故之發生亦有
      過失。本院綜觀前述事故之發生經過與雙方過失情節，認
      原告所承保系爭車輛之駕駛人即被告就本件事故應負30%
      之過失責任，訴外人曾立婷應負70%之過失責任，而訴外
      人林佳靚為訴外人曾立婷後座之乘客，依上開規定及說明
      ，自應準用關於過失相抵之規定，同負與有過失之責任。
      至初步分析研判表記載被告未依規定讓車、訴外人曾立婷
      未依規定減速，應係誤解兩車所行駛之支、幹線道所致，
      自不足為採。故本件車禍肇事因素，訴外人曾立婷、訴外
      人林佳靚應負擔70%之肇事責任，其就損害之發生，與有
      過失，依雙方同有過失之情形及過失比例，減輕被告賠償
      額70%，則被告應負之賠償金額為20,457元（68,190元×30
      %，元以下四捨五入），是原告得代位請求被告給付損害
      賠償之金額應為20,457元。
（五）綜上所述，原告依強制汽車責任保險法第29條第1項第5款
      之規定，訴請被告給付20,457元及自起訴狀繕本送達翌日
      即111年9月24日（本件起訴狀繕本於111年9月13日寄存送
      達，加計10日發生送達效力，見本院卷第77頁）起至清償
      日止，按年息百分之5計算之利息，即無不合，應予准許
      ；逾此範圍之請求，則無理由，應予駁回。
四、本件係依小額程序所為被告敗訴之判決，爰依職權宣告假執
    行，並於裁判時確定訴訟費用如主文第3項所示之金額。
五、訴訟費用負擔之依據：民事訴訟法第79條。　　　
中　　華　　民　　國　　111 　年　　11　　月　　11　　日
                  竹北簡易庭  法  官  傅伊君
以上正本係照原本作成。　　　　　　　　　
如對本判決上訴，非以其違背法令為理由不得為之，且須於判決
送達後二十日內以上訴狀記載上訴理由向本院提出上訴狀。
如委任律師提起上訴者，應一併繳納上訴審裁判費。　
中　　華　　民　　國　　111 　年　　11　　月　　11　　日
　　　　　　　　　            書記官  彭富榮